【裁判字號】    99,上易,1439
【裁判日期】    990818
【裁判案由】    侵占
【裁判全文】
臺灣高等法院刑事判決                99年度上易字第1439號
上  訴  人  臺灣板橋地方法院檢察署檢察官
被      告  甲○○
上列上訴人因被告侵占案件，不服臺灣板橋地方法院98年度易字
第3133號，中華民國99年5 月6 日第一審判決（起訴案號：臺灣
板橋地方法院檢察署98年度偵字第5239號），提起上訴，本院判
決如下：
    主  文
原判決關於甲○○部分撤銷。
甲○○共同意圖為自己不法之所有，而侵占對於業務上所持有之
物，處有期徒刑捌月，緩刑貳年。
    事  實
一、甲○○與已判決確定之黃冠閔於民國96年10月間至97年10月
    間，均任職於昌盛食品有限公司（下稱昌盛公司），分別擔
    任倉庫管理之業務課長及課員之職務，負責該公司倉庫管理
    工作，均為從事業務之人。甲○○、黃冠閔均因故需錢孔急
    ，竟利用負責管理昌盛公司倉庫職務之便，共同基於意圖為
    自己不法所有之接續犯意，於上開期間，利用清晨時分昌盛
    公司其他職員尚未上班之機會，在昌盛公司位於臺北縣三重
    市○○街15之3 號之倉庫，由黃冠閔負責在現場把風，甲○
    ○單獨或與黃冠閔一同將如附表所示昌盛公司所有之貨物搬
    至自備之自用小客車或昌盛公司所有之貨車上，再由甲○○
    單獨駕駛上開自用小客車或貨車至其位於臺北縣三重市○○
    路○ 段40巷22弄7 號1 樓之居所卸貨，或由黃冠閔騎乘機車
    尾隨在甲○○駕駛之上開自用小客或貨車後，一同至甲○○
    上開居所卸貨，再由甲○○與不知情之曹昌世（所涉贓物罪
    嫌，另由檢察官為不起訴處分）聯繫，以低於市價之價格向
    曹昌世兜售上開貨物，並通知曹昌世至甲○○上開居所交易
    ；或利用下班後或中午休息時間，駕駛自備之自用小客車或
    昌盛公司之貨車，與曹昌世相約在百齡橋附近或不詳地址之
    路邊交易；或利用上班時間駕駛貨車送貨之機會，先將欲售
    與曹昌世之貨物放置在貨車內正常送貨貨物之後方遮掩，再
    與曹昌世相約在不詳地址之路邊交易。甲○○及黃冠閔接續
    以上開手法共同侵占業務上所持有如附表一所示之貨物6、
    70次，並以低於市價之價格售與曹昌世，共計獲得不法利益
    新臺幣（下同）482 萬100 元，由甲○○及黃冠閔予以均分
    花用。嗣於97年10月間，昌盛公司負責人卓福泉於盤點時發
    覺貨物短少，黃冠閔方主動向卓福泉坦承上情，並在卓福泉
    之陪同下，於有偵查權限之機關或公務員尚不知何人犯罪前
    ，至警局自首並製作筆錄，始查悉上情。
二、案經黃冠閔自首、昌盛公司負責人卓福泉訴由臺北縣政府警
    察局三重分局移送臺灣板橋地方法院檢察署檢察官偵查起訴
    。
    理  由
一、證據能力之說明：
(一)、按被告以外之人於審判外之言詞或書面陳述，除法律有規定
    者外，不得作為證據。刑事訴訟法第159 條第1 項定有明文
    。惟因檢察官代表國家偵查犯罪、實施公訴，必須對於被告
    之犯罪事實負舉證之責，依法其有訊問被告、證人及鑑定人
    之權，證人、鑑定人且須具結，而實務運作時，偵查中檢察
    官向被告以外之人所取得之陳述，原則上均能遵守法律規定
    ，不致違法取供，其可信性極高，為兼顧理論與實務，乃於
    修正刑事訴訟法時，增列第159 條之1 第2 項規定：「被告
    以外之人於偵查中向檢察官所為之陳述，除顯有不可信之情
    況者外，得為證據。」查證人卓福泉於偵查中所為之陳述（
    見上開偵查卷宗第96頁），係被告以外之人於審判外之言詞
    陳述，惟證人卓福泉於偵查中已具結擔保其證言之憑信性，
    且觀諸渠等陳述時之客觀情狀，查無證據足認有受違法訊問
    等顯不可信或其他不適當之情況發生，渠等之證述內容復與
    本案犯罪事實有相當之關聯性，揆諸刑事訴訟法第159 條之
    1 第2 項規定，證人卓福泉於偵查中所為之言詞陳述，自有
    證據能力。
(二)、次按，刑事訴訟法第158 條之3 規定：「證人、鑑定人依法
    應具結而未具結者，其證言或鑑定意見，不得作為證據。」
    所謂「依法應具結而未具結者」，係指檢察官或法官依刑事
    訴訟法第175 條之規定，以證人身分傳喚被告以外之人（證
    人、告發人、告訴人、被害人、共犯或共同被告）到庭作證
    ，或雖非以證人身分傳喚到庭，而於訊問調查過程中，轉換
    成證人身分為調查時，此時其等供述之身分為證人，則檢察
    官、法官自應依同法第186 條有關具結之規定，命證人供前
    或供後具結，其陳述始符合第158 條之3 之規定，而有證據
    能力。若檢察官或法官非以證人身分而傳喚告訴人、被害人
    為無關犯罪事實之調查，或以共犯、共同被告身分傳喚到庭
    為訊問時（例如刑事訴訟法第71條、第219 條之6 第2 項、
    第236 條之1 第1 項、第248 條之1 、第271 條第2 項、第
    271 條之1 第1 項），其身分既非證人，即與「依法應具結
    」之要件不合，縱未命其具結，純屬檢察官或法官調查證據
    職權之適法行使，當無違法可言。而上開不論係本案或他案
    在檢察官面前作成未經具結之陳述筆錄，係屬被告以外之人
    於偵查中向檢察官所為之陳述，本質上屬於傳聞證據，基於
    保障被告在憲法上之基本訴訟權，除該被告以外之人死亡、
    身心障礙致記憶喪失或無法陳述、滯留國外或所在不明而無
    法傳喚或傳喚不到、或到庭後拒絕陳述等情形外，如已經法
    院傳喚到庭具結而為陳述，並經被告之反對詰問，上開非以
    證人身分而在檢察官面前未經具結之陳述筆錄，除顯有不可
    信之情況者外，如已於判決內敘明其符合傳聞證據例外之理
    由，得為證據，非不得採為判斷之基礎（最高法院98年度臺
    上字第3691號判決意旨參照，臺灣高等法院暨所屬法院98年
    法律座談會刑事類提案第36號審查意見及研討結果同此結論
    ）。經查，曹昌世於偵查中係以被告之身分傳喚到庭，此觀
    卷附之臺灣板橋地方法院檢察署檢察官辦案進行單、臺灣板
    橋地方法院檢察署點名單各1 紙及98年4 月15日訊問筆錄所
    載之刑事訴訟法第95條權利告知事項甚明（見偵查卷宗第93
    至96頁），是以曹昌世於訊問調查過程中，即係以被告之身
    分接受檢察官訊問，其身分既非證人，即與「依法應具結」
    之要件不合，縱未命其具結，純屬檢察官調查證據職權之適
    法行使，當無違法可言，其於偵查中之陳述（見偵查卷宗第
    99至100 頁），自應依傳聞法則判斷有無證據能力。從而，
    觀諸曹昌世於偵查中之陳述，固係被告以外之人於審判外之
    言詞陳述，惟從其陳述時之客觀情狀觀之，查無證據足認有
    受違法訊問等顯不可信或其他不適當之情況發生，其陳述內
    容與本件犯罪事實亦有相當之關聯性，復於原審審理時到庭
    作證，給予被告交互詰問之機會，已充分保障被告之對質詰
    問權，揆諸刑事訴訟法第159 條之1 第2 項規定，曹昌世於
    偵查中所為之言詞陳述，自有證據能力。
(三)、再按，被告以外之人於審判外之陳述，雖不符前4 條（即第
    159 之1 至之4 ）之規定，而經當事人於審判程序同意作為
    證據，法院審酌該言詞陳述或書面陳述作成時之情況，認為
    適當者，亦得為證據。當事人、代理人或辯護人於法院調查
    證據時，知有第159 條第1項 不得為證據之情形，而未於言
    詞辯論終結前聲明異議者，視為有前項之同意。刑事訴訟法
    第159 條之5 定有明文。此係因傳聞法則的重要理論依據，
    在於傳聞證據未經當事人之反對詰問予以核實，乃予排斥。
    惟若當事人已放棄對原供述人之反對詰問權，於審判程序表
    明同意該等傳聞證據可作為證據，基於證據資料愈豐富，愈
    有助於真實發見之理念，此時，法院自可承認該傳聞證據之
    證據能力（該條項立法理由參照）。查曹昌世於警詢時所為
    之陳述（見偵查卷宗第19至24頁），係被告甲○○、黃冠閔
    以外之人於審判外之言詞陳述，核其性質屬傳聞證據，惟當
    事人於本院準備程序及審判期日對於證據能力均未予爭執，
    且迄至言詞辯論終結前亦未再聲明異議，本院審酌上開陳述
    作成時之一切情況，並無違法、不當或不宜作為證據之情事
    ，且對於認定本件犯罪事實之存否有其必要性及關聯性，依
    刑事訴訟法第159條之5之規定，曹昌世於警詢時所為之言詞
    陳述，自亦有證據能力。
二、被告甲○○及已判決確定之黃冠閔於警詢時、偵查中、原審
    及被告甲○○於本院審理中對於任職於昌盛公司期間侵占昌
    盛公司貨物之行為均坦承不諱，僅爭執所侵占貨物之種類及
    數量。經查：
(一)、被告2 人共同侵占告訴人昌盛公司所有之貨物並售與曹昌世
    之方式，業據被告甲○○於原審審理時供稱：「我們一開始
    是用自己私人的轎車先搬運貨物到我家，然後再通知曹昌世
    來我家載，後來黃冠閔覺得這樣的方式不妥，他想到一個辦
    法就是前一天先把曹昌世需要的貨物堆放在棧板上，然後隔
    天早上一大早，我們再把貨車倒車進去用堆高機把貨物放入
    貨車，然後我再開貨車把貨物載運到我家放，有時候是黃冠
    閔跟我同行，或是他騎乘機車尾隨貨車到我家幫忙我卸貨。
    」、「我們在路邊交易的時候是我與黃冠閔同時去的，不是
    只有我一個人去的，那次三噸半那個（按：指開三噸半貨車
    交貨與曹昌世那一次）是我與黃冠閔出去以後，還有別的客
    戶需要貨去送貨，那部分是公司有出貨單的，那是正常的出
    貨。」等語明確（見原審卷宗第81頁、第78頁反面），共同
    被告黃冠閔於原審審理時供稱：「我記得有一次是在百齡橋
    是與甲○○一起去的，甲○○叫我幫他搬貨。另外他（按：
    指證人曹昌世）說三噸半那一次，甲○○要我把正常要送的
    貨放在前面，把貨車後面要送給曹昌世的貨擋住，其他的貨
    是要正常去出貨的。我總共跟甲○○送貨二、三次而已，大
    部分都是我早上幫甲○○把風，甲○○把貨車倒車進來公司
    倉庫，然後幫甲○○把貨物搬進貨車，甲○○把貨物卸貨到
    他家裡，然後曹昌世再開貨車去甲○○家裡載，我只有在最
    後一、二次過去甲○○家幫忙卸貨。」等語在卷（見原審卷
    宗第78頁反面）、復結證稱：「甲○○打給曹昌世，問曹昌
    世欠缺什麼東西，甲○○會叫我幫忙搬運，然後我會把貨搬
    運到棧板或板車上，然後甲○○再用堆高機搬上貨車，我就
    在旁邊幫忙把風，搬上車之後，甲○○就馬上把貨車開走。
    」、「（問：你有沒有曾經與甲○○一起去外面幫忙搬運貨
    物的狀況？）百齡橋那次還有三噸半那次，大概有三次，還
    有一次我忘記在哪裡了，這三次都是送貨物給曹昌世，百齡
    橋那次是在下班之後，貨物是放在我們自己的轎車上，有一
    次是利用中午休息時間，把公司的貨車開出來，另外一次就
    是三噸半那次，是利用正常送貨的機會。」等語無誤（見原
    審卷宗第79頁正、反面），證人曹昌世亦於原審審理時結證
    稱：「（問：你與本案被告二人是否有商業上的交易往來？
    ）最主要接洽都是甲○○跟我接洽的。」、「（問：詳細過
    程為何？）大概是九十七年時候的事情，甲○○跟我說他有
    業績上的需要，希望我幫他拼一下業績，所以甲○○就說東
    西會比較便宜一點，當時匯率在上漲，我們需要應付客戶的
    需求，所以我就跟他訂貨。」、「（問：你所謂訂貨是指哪
    些貨物？甲○○是廠商嗎？）當時甲○○跟我說他是昌盛公
    司的業務，我就跟他訂了一些咖哩塊、味淋、味素、日本醬
    油等一些比較大宗的貨物。我本來與昌盛公司就有在買賣貨
    物，但是他們公司小姐的價格都放不下來，然後我跟甲○○
    買價格會比較低，我們跟業務買價格會比較低。」、「（問
    ：你跟被告二人交易過幾次貨物？如何交貨、取貨的？）大
    約六、七十次，約在百齡橋、或者是他們家巷子口交易，然
    後他會把載了貨的車開過來放，我也是開貨車過去，就直接
    在巷口、路邊這樣搬貨，大部分都是這個地方，交易款項就
    直接當場付現金或過幾天再拿現金給他，不過有二、三次甲
    ○○會來收貨款。有時候我很忙，甲○○會把貨物先放在他
    家裡，然後我在過去他家裡搬，我過去他家搬的時候，大部
    分都是甲○○在家裡開門給我進去搬，但是有時候是他太太
    開門的。」、「（問：交易過程當中，你在路口、百齡橋或
    是他家巷口搬貨的時候，他是把整車的貨都交付給你還是只
    有一部分而已？）大部分是他貨車裡面的貨物是全部要交給
    我的，但是我印象中有一次我印象很深，是在他家巷口，他
    開的車是三噸半的車，車子裡面放貨物，裡面有一部分的貨
    物是要交給我的，一部分不是，而且車子外面有一個棧板上
    面堆滿一大堆貨，那些貨物都是我比較不認識的貨物。」、
    「（問：你剛剛說你比較不認識的貨物是什麼意思？）就是
    我不熟的貨物，不是我買賣的貨物，類似超市買賣的貨。」
    、「（問：你去甲○○他家搬貨那幾次當中，你去搬的情況
    是把他家的貨物全部搬完，還是只有有一部分是你的？）去
    甲○○家搬貨那幾次，全部都是要給我的貨物，我都是全部
    搬完，沒有看到其他的貨。」、「（問：你剛剛所說，開三
    噸半的貨車車上的貨物有一部分不是你的貨物那一次，那你
    有問甲○○其他的那些貨物是要做什麼的嗎？）沒有。」、
    「（問：在你搬三噸半那一次貨物的時候，被告二人是誰在
    現場？）兩位都在。」、「（問：你剛剛所說有一次搬三噸
    半貨物，而你沒有把全部貨物搬完那次，你看到有不是你要
    買的貨，那些貨物裡面有什麼貨品是你記得的？）我們是賣
    比較粗的貨，我只記得那些是比較細的貨，比如說日本料理
    或是超市在賣的，那些貨物的品名我記不起來了，現在給我
    看明細，我也記不起來了。」、「（問：所謂比較細的貨物
    是什麼意思？）箱子會比較小，沒有那麼大箱的，我賣的貨
    物都是比較大箱的貨物。」等語綦詳（見原審卷宗第76頁反
    面、第77頁正、反面、第78頁），互核大致相符，足見被告
    2 人確有以上述方式，共同將渠等負責保管屬告訴人昌盛公
    司所有之貨物運出後，擅自售與證人曹昌世之事實無訛。
(二)、次查，證人曹昌世於警詢時、偵查中及原審審理時（警詢時
    及偵查中為同案被告）均一致供稱：伊共計以480 餘萬元之
    代價向被告甲○○購買如附表一所示之貨物等語（見偵查卷
    宗第23、100 頁、原審卷宗第78頁反面），此為被告甲○○
    所不否認，復佐以證人曹昌世於偵查中及原審審理時所提呈
    之進貨明細表各1份中，除紀錄96年10月間至97年10 月間向
    被告2人進貨之數量及單價外（97年2月至10月尚有記載進貨
    之日期），更詳細記載各類貨物之市價，並計算向被告2 人
    進貨所獲取之利潤（見偵查卷宗第58至60頁、原審卷宗第94
    至97頁），與證人曹昌世之上開供述內容大致相符，足徵上
    開進貨表確係依照歷次交易之內容所填載，而非捏造，故證
    人曹昌世上開供述內容應非子虛，其共計以482萬100元之代
    價向被告2 人購買如附表一所示之貨物之事實，堪予採信（
    證人曹昌世於原審審理時所提呈之進貨明細表中雖記載總金
    額為483 萬4250元，惟係因部分欄位之計算錯誤所致，應逕
    予更正）。再參以被告甲○○於原審準備程序及審理時均一
    致供稱：伊與黃冠閔共同侵占之貨物都只有賣給曹昌世等語
    （見原審卷宗第31、83頁），證人即共同被告黃冠閔亦於原
    審審理時結證稱：「（問：你對甲○○家裡面的貨物是否是
    全部都給曹昌世，你能夠確定嗎？）不能確定，因為從下班
    之後，就各自回家了，曹昌世會去甲○○家裡載貨，隔天甲
    ○○才會跟我說曹昌世有沒有來搬貨，或者搬了多少之類的
    。」、「（問：你與甲○○到底賣了公司多少貨物？）我也
    不知道，但是每次都是甲○○接完曹昌世電話之後，跟我說
    要哪些貨物，所以我可以確定貨物是要給曹昌世的，但是都
    是甲○○跟我說曹昌世要貨才叫我搬，我並不是每次都有聽
    到甲○○與曹昌世在講電話。」、「（問：在甲○○找你一
    起合作這件事之前，他是否有自己拿公司的貨物去賣給曹昌
    世？）這我不清楚。」、「（問：甲○○除了把你們搬運到
    的貨物給曹昌世之外，你有沒有聽他說過還有出貨給別人？
    ）這我就沒有聽過了，在我與他同事這一年多以來，我沒有
    聽他說過。」等語（見原審卷宗第79頁反面、第80頁正、反
    面），證人曹昌世於原審審理時結證稱：「（問：就你個人
    瞭解，除了你有跟被告二人購買貨物之外，還有無其他廠商
    有類似這樣的情況？）我沒有聽說過。」、「（問：你有聽
    說過被告二人說把貨物賣給其他人？）沒有，那幾次還有其
    他貨物在的時候，也沒有聽被告二人說要送去給別人。」等
    語（見原審卷宗第77頁反面），亦無法認定被告2 人曾侵占
    告訴人昌盛公司所有之貨物後售與證人曹昌世以外之人，自
    僅能以證人曹昌世所證述向被告2 人購得之貨物種類與數量
    ，認定被告2人之侵占犯行。從而，被告2人共同侵占如附表
    一所示之貨物乙節，亦堪認定。
(三)、復按以被害人之陳述為認定犯罪之依據時，必其陳述並無瑕
    疵，且就其他方面調查又與事實相符，始足採為科刑之基礎
    ，倘其陳述尚有瑕疵，而在未究明前，遽採為論罪科刑之根
    據，即難認為適法（最高法院61年臺上字第3099號、52年臺
    上字第1300號判例意旨參照）。而所謂無瑕疵，係指被害人
    所為不利被告之陳述，與社會上之一般生活經驗或卷附其他
    客觀事證並無矛盾而言，至所謂就其他方面調查認與事實相
    符，非僅以所援用之旁證足以證明被害結果為已足，尤須綜
    合一切積極佐證，除認定被告確為加害人之外，在推理上無
    從另為其他合理原因之假設而言。經查，告訴人昌盛公司負
    責人卓福泉雖迭於警詢時及偵查中均指稱被告2 人共同侵占
    公司貨物之市價達1000餘萬元云云，惟貨物短少的原因眾多
    ，除被告2 人侵占外，亦可能為被告2 人以外之人所侵占或
    竊取，抑或遺失、滅失，甚至盤點有誤或記載疏漏等因素，
    自不能僅因被告2 人曾侵占告訴人昌盛公司部分貨物，即反
    推告訴人昌盛公司所有短少之貨物均係由被告2 人所侵占。
    至告訴人昌盛公司遭侵占物品明細表1 份係告訴人昌盛公司
    單方面所製作，與告訴人昌盛公司負責人卓福泉之指訴無異
    ，並非足以佐證告訴人指訴之客觀事證，充其量僅能證明告
    訴人昌盛公司貨物短少之事實，惟亦無法證明所短少之貨物
    均係被告2 人所侵占，故上開明細表亦無從作為不利被告 2
    人之認定。況共同被告黃冠閔迭於警詢時、偵查中及原審審
    理時均一致供稱：伊共計取得200 萬元左右等語（見偵查卷
    宗第17、98頁、原審卷宗第80頁），以被告2 人平均瓜分不
    法利益之模式觀之，益徵告訴人昌盛公司負責人卓福泉指稱
    被告2 人所侵占貨物之市價達1000餘萬元云云，恐有高估之
    嫌，尚難採信。
(四)、綜上所述，本案事證明確，被告之業務侵占犯行均堪認定，
    應依法論科。
三、核被告甲○○所為，係犯刑法第336 條第2 項之業務侵占罪
    。被告與黃冠閔間，有犯意聯絡及行為分擔，均為共同正犯
    。被告等因需錢孔急而萌生侵占犯意，渠等多次業務侵占犯
    行，時、地密接，手段相同，均為犯罪行為之一部，且係利
    用擔任告訴人昌盛公司倉管職務之便所為，因認係單一犯罪
    計畫下之數舉動，顯係基於單一犯意接續所為，進而侵害單
    一法益，應包括於一行為予以評價，並各論以接續犯之一罪
    。公訴意旨認被告2 人之犯行均應予分論併罰，容有未洽，
    惟業經公訴檢察官於原審審理時當庭均更正為接續犯之一罪
    ，併此敘明。
四、原審因認被告犯行罪證明確予以論科固非無見，檢察官循告
    訴人聲請上訴為無理由，惟查被告上訴稱渠與黃冠閔為共犯
    ，案發時同樣坦承犯行，其賠償告訴人除現金47萬元及一家
    早餐店之生財器具全部予告訴人之外，另將所有土地4 筆過
    戶予告訴人，而黃冠閔僅賠償現金67萬元，何以兩人判刑不
    同等語，經查被告所述核與事實相符，原判決量刑確屬違背
    比例原則，被告甲○○上訴指摘為有理由，原判決關於被告
    甲○○部分應予撤銷。爰審酌被告無前科紀錄（見卷附臺灣
    高等法院被告前案紀錄表），惟不思正道取財，竟貪圖私利
    而與黃冠閔共同侵占業務上所持有如附表一所示之貨物，獲
    取不法利益逾480 萬元，顯非輕微，兼衡被告之品行、智識
    程度、生活狀況、犯罪之動機、目的、手段、參與犯罪之程
    度及被告除現金47萬元及一家早餐店之生財器具全部賠償予
    告訴人之外，另將所有土地4 筆過戶予告訴人，足見犯罪後
    態度良好等一切情狀，量處有期徒刑捌月。復查被告未曾因
    故意犯罪受有期徒刑以上刑之宣告，此觀卷附臺灣高等法院
    被告前案紀錄表1 份即明，其因一時失慮致罹刑章，且已儘
    其所有賠償如上述，為告訴代理人所承認，被告經此偵審程
    序及科刑宣告後，應能知所警惕，信無再犯之虞，本院認尚
    無對被告施以刑罰執行之必要，故上開對被告宣告之刑，以
    暫不執行為適當，爰依刑法第74條第1項第1款規定，併予宣
    告緩刑2 年，以啟自新。
五、至公訴意旨另以：被告於96年10月間至97年10月間，係任職
    於昌盛公司，分別擔任倉庫管理之業務課長及課員職務期間
    ，共同侵占昌盛公司之貨物應非僅被告承認之482 萬100 元
    ，應係如附表二所示之貨物（應扣除附表一所示貨物之數量
    ），致昌盛公司共計受有1000萬8351元之損失。因認被告2
    人此部分亦涉犯刑法第336 條第2 項之業務侵占罪嫌等語。
    經查：
(一)、按犯罪事實應依證據認定之，無證據不得認定犯罪事實；不
    能證明被告犯罪者，應諭知無罪之判決。刑事訴訟法第154
    條第2 項、第301 條第1 項分別定有明文。次按事實之認定
    ，應憑證據，如未能發現相當證據，或證據不足以證明，自
    不能以推測或擬制之方法，以為裁判之基礎；又認定犯罪事
    實所憑之證據，雖不以直接證據為限，間接證據亦包括在內
    ，然而無論直接或間接證據，其為訴訟上之證明，須於通常
    一般之人不致有所懷疑，而得確信其為真實之程度者，始得
    據為有罪之認定；再認定不利於被告之事實，須依積極證據
    ，苟積極證據不足為不利於被告事實之認定時，即應為有利
    於被告之認定，更不必有何有利之證據（最高法院40年臺上
    字第86號、76年臺上字第4986號、30年上字第816 號判例意
    旨參照）。再按檢察官就被告犯罪事實，應負舉證責任，並
    指出證明之方法，刑事訴訟法第161 條第1 項定有明文。是
    以檢察官對於起訴之犯罪事實，應負提出證據及說服之實質
    舉證責任，倘其所提出之證據，不足為被告有罪之積極證明
    ，或其指出證明之方法，無從說服法院以形成被告有罪之心
    證，基於無罪推定之原則，自應為被告無罪判決之諭知（最
    高法院92年臺上字第128 號判例意旨參照）。
(二)、公訴意旨認被告涉犯此部分業務侵占罪嫌，無非係以告訴人
    卓福泉於警詢時及偵查中之指訴、告訴人昌盛公司遭侵占物
    品明細表1 份為其主要論據。惟訊據被告2 人均堅詞否認此
    部分業務侵占犯行，均辯稱：渠等只將告訴人昌盛公司之貨
    物買給曹昌世，貨物之種類及數量並未如上開明細表所載那
    麼多等語。經查，被告2 人共同侵占如附表一所示貨物之事
    實，業經本院認定如上，至告訴人卓福泉之指訴及告訴人昌
    盛公司單方面所製作之上開明細表1 份，就超出如附表一所
    示種類、數量之部分，並無客觀事證足以佐證，充其量僅能
    證明告訴人昌盛公司貨物短少之事實，仍無法證明所短少之
    貨物均係被告2 人所侵占，亦如上述。復查被告為賠償告訴
    人而將其所有花蓮縣玉里鄉土地以買賣契約名義過戶予告訴
    人，其買賣契約第十四條特別約定事項中載明：「本約賣方
    （指被告）因欠買方（指告訴人）債務新台幣參佰伍拾萬元
    正，賣方同意將名下財產土地共四筆移轉予買方，以實際出
    售價格抵銷債務，雙方無議，多退少補」等語，有該買賣契
    約影本附本院卷足憑，由此特約事項所載被告所侵占指告訴
    人之貨物為新台幣參佰伍拾萬元，亦非所謂一千多萬元，從
    而，依檢察官所指之證據方法尚不足以證明被告2 人另共同
    侵占如附表二所示貨物（應扣除如附表一所載種類及數量之
    貨物）之犯罪事實達無合理懷疑之程度，此外，復查無其他
    積極證據足資證明被告有此部分業務侵占犯行，揆諸前揭說
    明，尚不能證明被告此部分犯罪，檢察官就此部分上訴摘原
    判決不當，為無理由，本應為被告無罪之諭知，惟公訴意旨
    認此部分與前揭論罪科刑之犯罪事實有接續犯之實質上一罪
    關係（起訴書原認被告2人歷次之業務侵占犯行應予分論併
    罰，惟業經公訴檢察官當庭更正），爰均不另為無罪之諭知
    ，附此敘明。
據上論斷，應依刑事訴訟法第369 條第1 項前段、第364 條、第
299 條第1 項前段、刑法第28條、第336 條第2 項、第74條第1
項第1 款、刑法施行法第1 條之1 第1 項、第2 項前段，判決如
主文。
本案經檢察官李良忠到庭執行職務。
中    華    民    國    99    年    8     月    18    日
                  刑事第七庭審判長法  官  宋明蒼
                                  法  官  趙功恆
                                  法  官  游紅桃
以上正本證明與原本無異。
不得上訴。
                                  書記官  駱麗君
中    華    民    國    99    年    8     月    18    日
附錄本案論罪科刑法條全文：
中華民國刑法第336 條
對於公務上或因公益所持有之物，犯前條第1 項之罪者，處1 年
以上7 年以下有期徒刑，得併科5000元以下罰金。
對於業務上所持有之物，犯前條第1 項之罪者，處6 月以上5 年
以下有期徒刑，得併科3000元以下罰金。
前2 項之未遂犯罰之。

司法院資訊處製作；財團法人民間司法改革基金會備份。
